ACORDAO-COMPLETO-2427349

ACÓRDÃO 13421/2020 ATA 42/2020 - PRIMEIRA CÂMARA

VISTOS, relatados e discutidos estes autos de tomada de contas especial instaurada pelo Fundo Nacional de Saúde, em desfavor da Sra. Karina Goudard da Rocha Catarina e da empresa individual Karina Goudard da Rocha Catarina, em razão de irregularidades relacionadas ao Programa Farmácia Popular do Brasil.
ACORDAM os ministros do Tribunal de Contas da União, reunidos em sessão da 1ª Câmara, diante das razões expostas pelo relator, em:
9.1. considerar revel, para todos os efeitos, nos termos do art. 12, § 3º, da Lei 8.443/1992, a Sra. Karina Goudard da Rocha Catarina, dando-se prosseguimento ao processo;
9.2. julgar irregulares as contas da Sra. Karina Goudard da Rocha Catarina, com fundamento no art. 16, III, "b" e "c", da Lei 8.443/1992, e condená-la ao pagamento das quantias a seguir especificadas, atualizadas monetariamente e acrescidas de juros de mora, calculados a partir das datas especificadas até a data do efetivo recolhimento, fixando o prazo de 15 (quinze) dias, a contar da notificação, para que comprove, perante o Tribunal (art. 214, III, "a", do RI/TCU) , o recolhimento da dívida aos cofres do Fundo Nacional de Saúde, na forma da legislação em vigor:
	Valor histórico (R$) 
	Data

	26,73
	17/3/2014

	8,40
	17/3/2014

	1174,40
	16/4/2014

	518,66
	16/4/2014

	36,00
	16/4/2014

	13,77
	12/5/2014

	21,60
	12/5/2014

	17,28
	30/5/2014

	13,77
	30/5/2014

	30,00
	30/5/2014

	516,90
	30/5/2014

	59,10
	7/7/2014

	124,90
	7/7/2014

	1947,78
	7/7/2014

	2185,20
	7/7/2014

	51,12
	7/7/2014

	49,80
	31/7/2014

	3069,10
	31/7/2014

	3,60
	31/7/2014

	49,92
	1º/8/2014

	4183,33
	1º/8/2014

	38,40
	1º/9/2014

	4013,20
	1º/9/2014

	7,50
	1º/9/2014

	52,48
	9/9/2014

	7346,31
	9/9/2014

	127,80
	9/9/2014

	15,60
	1º/10/2014

	4093,10
	1º/10/2014

	7,50
	1º/10/2014

	101,76
	2/10/2014

	8472,77
	2/10/2014

	102,24
	2/10/2014

	40,69
	3/11/2014

	63,60
	3/11/2014

	7,50
	3/11/2014

	102,24
	3/11/2014

	4467,20
	3/11/2014

	10198,41
	3/11/2014

	89,33
	19/12/2014

	102,24
	19/12/2014

	5313,00
	19/12/2014

	10692,38
	19/12/2014

	78,30
	19/12/2014

	3,90
	19/12/2014

	196,52
	14/1/2015

	72,30
	14/1/2015

	6126,30
	14/1/2015

	11780,71
	14/1/2015

	106,68
	14/1/2015

	7,80
	14/1/2015

	95,85
	9/2/2015

	12945,86
	9/2/2015

	126,90
	9/2/2015

	6443,80
	9/2/2015

	27,00
	9/2/2015

	143,12
	3/3/2015

	12219,40
	3/3/2015

	12131,12
	3/3/2015

	81,60
	3/3/2015

	7,80
	3/3/2015

	70,30
	2/4/2015

	11098,72
	2/4/2015

	13176,00
	2/4/2015

	47,80
	2/4/2015

	92,00
	2/4/2015

	100,50
	5/5/2015

	13646,32
	5/5/2015

	16482,30
	5/5/2015

	138,00
	5/5/2015

	7,80
	5/5/2015

	16806,00
	12/6/2015

	311,10
	12/6/2015

	70,20
	12/6/2015

	12672,27
	15/6/2015

	97,80
	15/6/2015

	184,00
	15/6/2015

	252,60
	3/7/2015

	20590,40
	3/7/2015

	129,00
	3/7/2015

	109,62
	6/7/2015

	13196,33
	6/7/2015

	221,04
	6/7/2015

	22116,50
	5/8/2015

	407,40
	5/8/2015

	149,10
	5/8/2015

	14087,29
	6/8/2015

	156,27
	6/8/2015

	267,04
	6/8/2015

	7007,66
	31/8/2015

	58,20
	31/8/2015

	9876,10
	31/8/2015

	62,10
	31/8/2015

	14,04
	31/8/2015

	5652,70
	14/10/2015

	51,12
	14/10/2015

	4714,86
	14/10/2015

9.3. aplicar à Sra. Karina Goudard da Rocha Catarina, com fundamento no art. 57 da Lei 8.443/1992 c/c art. 267 do RI/TCU, multa no valor de R$ 80.000,00 (oitante mil reais) , fixando prazo de 15 (quinze) dias, a contar da notificação, para que comprove, perante este Tribunal (art. 214, III, "a", do RI/TCU) , o recolhimento da dívida aos cofres do Tesouro Nacional, atualizada monetariamente desde a data do presente acórdão até a do efetivo recolhimento, se for paga após o vencimento, na forma da legislação em vigor;
9.4. autorizar, desde logo, nos termos do art. 28, II, da Lei 8.443/1992, a cobrança judicial das dívidas, caso não atendida a notificação;
9.5. em cumprimento ao disposto no § 3º do art. 16 da Lei 8.443/1992, remeter cópia desta deliberação à Procuradoria da República no Estado do Rio de Janeiro, para a adoção das medidas que entender cabíveis.

Tomada de contas especial em razão de irregularidades relacionadas ao Programa Farmácia Popular do Brasil.

Primeira Câmara

Fundo Nacional de Saúde (FNS).

3. Responsáveis: Karina Goudard da Rocha Catarina (XXX.169.887-XX); Karina Goudard da Rocha Catarina - Empresária Individual (10.339.405/0001-02).

13.1. Ministros presentes: Walton Alencar Rodrigues (Presidente), Benjamin Zymler, Bruno Dantas e Vital do Rêgo.
13.2. Ministros-Substitutos presentes: Augusto Sherman Cavalcanti e Weder de Oliveira (Relator).

WEDER DE OLIVEIRA

Adoto como relatório a instrução produzida pela Secretaria de Controle Externo de Tomada de Contas Especial (Secex-TCE) , com os ajustes de forma pertinentes[footnoteRef:2]: [2:  Peças 35-37.] 
"INTRODUÇÃO
Cuidam os autos de Tomada de Contas Especial instaurada pelo Fundo Nacional de Saúde/Ministério da Saúde (FNS/MS) , em desfavor da empresária individual Sra. Karina Goudard da Rocha Catarina, em razão da aplicação irregular de recursos do Sistema Único de Saúde (SUS) no âmbito do Programa Farmácia Popular do Brasil - Aqui Tem Farmácia Popular (PFPB) , no período de 17/3/2014 a 14/10/2015, o que teria ocasionado um prejuízo de R$ 316.272,05, em valores históricos, aos cofres do FNS.
HISTÓRICO
Programa Farmácia Popular do Brasil
2.  O Programa Farmácia Popular do Brasil - PFPB foi criado pela Lei 10.858, de 13/4/2004, e regulamentado pelo Decreto 5.090, de 20/5/2004, com o objetivo de oferecer à população o acesso a medicamentos considerados essenciais, cumprindo, dessa forma, uma das principais diretrizes da Política Nacional de Assistência Farmacêutica.
3.  O PFPB inicialmente funcionava por meio de parceria com governos estaduais, prefeituras municipais e instituições públicas, para o atendimento de projetos de implantação e manutenção de unidades próprias, sob responsabilidade da Fundação Oswaldo Cruz (FIOCRUZ) . 
4.  Em 2006, por meio da Portaria n° 491, o Ministério da Saúde - MS expandiu o Programa para utilizar a rede já instalada do comércio varejista de produtos farmacêuticos, o qual recebeu o nome de 'Aqui Tem Farmácia Popular'.  
5.  As farmácias e drogarias privadas que aderem ao programa fornecem aos cidadãos, de forma gratuita, medicamentos para o tratamento de hipertensão, diabetes e asma. Além destes, são disponibilizados, com até 90% de desconto, medicamentos para rinite, dislipidemia, doença de Parkinson, osteoporose, glaucoma, anticoncepcionais e fraldas geriátricas. Para cada venda realizada, o MS reembolsa o comerciante de acordo com tabela de referência de preços de medicamentos elaborada e disponibilizada no seu sítio eletrônico: http://portalms.saude.gov.br/acoes-e-programas/farmacia-popular/legislacao.
6.  Em 2017, a Comissão Intergestores Tripartite (CIT) decidiu extinguir a rede própria do programa, passando o 'Aqui Tem Farmácia Popular' a ser o único meio de se obter medicamentos no âmbito do PFPB. 
7.  A adesão ao programa pelos estabelecimentos da rede privada de comércio farmacêutico faz-se pela entrega de determinados documentos ao Ministério da Saúde, que, após verificar a sua regularidade, autoriza a dispensação de medicamentos subsidiados pelo Programa, fornecendo um login e uma senha de acesso ao sistema eletrônico de autorizações.
8.  O cidadão que deseja adquirir medicamentos subsidiados pela União deve dirigir-se a uma farmácia ou drogaria credenciada, portando documento de identificação que contenha o CPF e receita médica. 
9.  Com a apresentação dos referidos documentos, o comerciante credenciado deve, no momento da transação, acessar o sistema eletrônico de autorização do Ministério da Saúde e inserir, dentre outros dados, o nome do paciente, o seu número de CPF, o nome do medicamento prescrito, a quantidade prescrita, o CRM do médico e a data de expedição da receita e o código de barras (EAN) do medicamento que será dispensado.
10.  Após a inserção dos referidos dados no sistema informatizado, este calcula automaticamente o valor que será pago pelo Fundo Nacional da Saúde e o valor remanescente, que, se existir, deverá ser pago pelo cliente, no momento da compra. O registro das informações acima indicadas no sistema eletrônico e a geração da Autorização para Dispensação do Medicamento - ADM bastam para que, no mês seguinte, os valores das vendas de medicamentos subsidiados pela União sejam depositados na conta da empresa conveniada.
11.  A participação no Programa Farmácia Popular do Brasil - PFPB se dá por meio de adesão, de forma que as farmácias e drogarias que pretendem participar devem atender aos critérios previstos nas Portarias que o regulamentam. A participação não constitui uma obrigatoriedade aos estabelecimentos farmacêuticos, mas sim uma manifestação de vontade, com celebração de convênio entre o estabelecimento e o Ministério da Saúde. As normas instituidoras do PFPB são de consulta pública e devem ser cumpridas pelos estabelecimentos que desejem dele participar, devendo, inclusive, atestar estar cientes de todo o conteúdo e exigências previstas, mediante apresentação de requerimento e assinatura de termo de adesão. 
12.  Para atestar a veracidade e legalidade das dispensações realizadas é necessário armazenar e manter, por um prazo de 5 (cinco anos) , as notas fiscais de aquisição dos medicamentos e/ou correlatos do Programa junto aos fornecedores, os cupons fiscais de venda, os cupons vinculados assinados pelos clientes e as respectivas receitas médicas.  
13.  Sem que sejam apresentadas as notas fiscais que comprovem a aquisição dos medicamentos que foram registrados no sistema como tendo sido dispensados não é possível atestar sua existência e que ele tenha sido de fato entregue ao beneficiário do Programa, o que possibilita a ocorrência da fraude denominada 'venda fantasma', simulação de venda que visa gerar o pagamento indevido pelo Ministério da Saúde. Dessa forma, para comprovar que a venda efetivamente ocorreu, deve haver prova da existência prévia, em estoque, dos medicamentos vendidos, não podendo, inclusive, apresentar nota fiscal de aquisição de medicamentos com código de barras (EAN) diferente do informado no momento da venda.
Auditoria do Denasus e Instauração da TCE
14.  A presente TCE originou-se de constatações do Departamento Nacional de Auditoria do SUS (Denasus) em auditoria realizada de 17/10/2016 a 10/2/2017, com a finalidade de avaliar a execução do Programa Farmácia Popular do Brasil pela empresária individual Sra. Karina Goudard da Rocha Catarina, abrangendo o período de 17/3/2014 a 14/10/2015, com foco no cumprimento das normas estabelecidas pela Portaria GM/MS 971/2012, vigente de 15/5/2012 a 27/1/2016, que dispõe sobre o Programa Farmácia Popular do Brasil.
15.  De acordo com o relatório de auditoria 17093 do Denasus e seus anexos (peça 3) , foram constatadas irregularidades que representavam R$ 316.272,05, em valores históricos. 
16.  Foram constatadas, no referido relatório, as seguintes irregularidades:
16.1.  Irregularidade nas dispensações e/ou na documentação comprobatória de dispensações de medicamentos do Programa Farmácia Popular do Brasil, caracterizada por:
a)   registro de dispensação de medicamentos sem notas fiscais que comprovem a aquisição, contrariando o disposto nos arts. 23, 39 e 40 da Portaria GM/MS 971/2012, vigente de 15/5/2012 a 27/1/2016. Evidência: constatações 455402 e 455404 (peça 3, p. 6-8) ;
b)   registro de dispensação de medicamentos em nome de pessoas falecidas, contrariando o disposto nos arts. 21 e 23 da Portaria GM/MS 971/2012, vigente de 15/5/2012 a 27/1/2016. Evidência: constatação 455406 (peça 3, p. 8-9) ;
c)   não apresentação de cópia do cupom fiscal, vinculado e/ou receitas médicas solicitados, contrariando o disposto nos arts. 21, 22, 23, 39 e 40 da Portaria GM/MS 971/2012, vigente de 15/5/2012 a 27/1/2016. Evidência: constatação 455408 (peça 3, p. 9-10) .
17.  O detalhamento do débito apurado pelo Denasus consta da peça 3, p. 11-36. 
18.  Diante das constatações o Denasus deu oportunidade de defesa à responsável, em obediência aos princípios constitucionais que asseguram o direito ao contraditório e à ampla defesa, como demonstra a notificação expedida em 24/10/2016 (peça 6) . Conforme cita o relatório de auditoria 17093, a responsável apresentou justificativas, as quais não foram acatadas (peça 10) . 
19.  Superada a fase de defesa administrativa, foi emitida notificação de cobrança pela Secretaria Executiva do FNS à responsável, em ofício emitido em 22/5/2019 (peça 7) . Constam dos autos os avisos que comprovam o recebimento das comunicações (peça 8-9) .
20.  Assim, o motivo que levou à instauração da presente tomada de contas especial está materializado por prejuízo causado pela empresária individual Sra. Karina Goudard da Rocha Catarina ao Programa Farmácia Popular do Brasil, no valor histórico de R$ 316.272,05, no período de 17/3/2014 a 14/10/2015, tendo em vista irregularidades que contrariaram as normas vigentes à época, especialmente a  Portaria GM/MS 971/2012, vigente de 15/5/2012 a 27/1/2016, frente às constatações apontadas no relatório de auditoria 17093 do Denasus (peça 3) e consolidadas na matriz de responsabilização acostada pelo órgão instaurador (peça 19) .
21.  Com base no relatório de auditoria do Denasus e com fundamento na IN/TCU 71/2012, alterada pela IN/TCU 76/2016 e DN/TCU 155/2016, o Fundo Nacional de Saúde autorizou a instauração de tomada de contas especial (peça 1-2) .
22.  O relatório completo do tomador de contas especial 356/2019 (peça 20) registra a apuração de fatos, a quantificação do dano, bem como a identificação dos responsáveis, nos termos do art. 2º da IN TCU 71/2012.
23.  Registra, ainda, que foi dada oportunidade de defesa à responsável, conforme as notificações relacionadas no item 'V' do relatório do tomador, expedidas visando a regularização das contas e o ressarcimento do dano (peça 20, p. 7-8) . Conforme item 'VI' do mesmo relatório, a responsável apresentou justificativas após a emissão do Relatório de Auditoria, as quais, no entanto, não foram suficientes para afastar as irregularidades (peça 10) . 
24.  O tomador de contas especial, em seu relatório 356/2019 (peça 20, p. 8) , chegou às mesmas conclusões quanto às irregularidades apuradas pelo Denasus no relatório de auditoria 17093 (peça 3) . 
25.  Por fim, o tomador de contas concluiu pela responsabilização da empresária individual Sra. Karina Goudard da Rocha Catarina, quantificando-se o débito no valor de R$ 455.963,37, atualizado em 11/12/2019 (peça 20, p. 1) . A inscrição em conta de responsabilidade, no Siafi, foi efetuada mediante a nota de lançamento de sistema 2019NS086051, de 18/12/2019 (peça 21) .
26.  Uma vez concluída a TCE no âmbito do Fundo Nacional de Saúde, esta foi remetida ao Ministério da Transparência e Controladoria-Geral da União, o qual emitiu o relatório de auditoria 4764/2019 (peça 23) , que anui com as conclusões do relatório de auditoria 17093 do Denasus (peça 3) e relatório de tomada de contas especial 356/2019 (peça 20) . 
27.  Diante disso, a Secretaria de Controle Interno certificou a irregularidade das contas (peça 24) , acompanhado do parecer do dirigente do órgão de controle interno (peça 25) , tendo o Ministro de Estado da Saúde, Sr. Luiz Henrique Mandetta, registrado o conhecimento das conclusões daquele órgão de controle interno (peça 26) . 
28.  Autuada no TCU em 18/3/2020, foi realizada instrução preliminar com proposta de citação (peça 28) da Sra. Karina Goudard da Rocha (CPF XXX.169.887-XX, CNPJ 10.339.405/0001-02) , proposta essa que obteve parecer favorável da subunidade (peça 29) e da unidade (peça 30) . 
29.  Karina Goudard da Rocha foi citada por meio do ofício 22106/2020 (peça 32) , tendo tomado ciência no dia 16/7/2020, conforme atesta o AR constante da peça 33.
30.  No dia 4/8/2020 foi juntado despacho de conclusão das comunicações processuais, informando que as providencias inerentes às comunicações processuais foram concluídas com validade da ciência da responsável (peça 34) .
31.  Transcorrido o prazo regimental, a responsável permaneceu silente, devendo ser considerada revel, nos termos do art. 12, §3º, da Lei 8.443/1992.
ANÁLISE DOS PRESSUPOSTOS DE PROCEDIBILIDADE DA IN/TCU 71/2012
Viabilidade do Exercício do Contraditório e Ampla Defesa
32.  Verifica-se que não há prejuízo ao contraditório e à ampla defesa, uma vez que não houve o transcurso de mais de dez anos desde o fato gerador sem que tenha havido a notificação dos responsáveis pela autoridade administrativa federal competente (art. 6º, II, c/c art. 19 da IN/TCU 71/2012, modificada pela IN/TCU 76/2016) , pois os recursos transferidos e as despesas impugnadas referem-se aos exercícios de 2014 e 2015, e a responsável foi notificada sobre as irregularidades pela autoridade administrativa competente em 24/10/2016 (peça 6) , fato também verificado pelo tomador de contas no item 'VI' do Relatório de Tomada de Contas Especial nº 356/2019 (peça 20) .
Valor de Constituição da TCE
33.  Verifica-se, também, que o valor atualizado do débito apurado (sem juros) em 1/1/2017 é de R$ 360.739,31, portanto superior ao limite mínimo de R$ 100.000,00, na forma estabelecida conforme os arts. 6º, I, e 19 da IN/TCU 71/2012, modificada pela IN/TCU 76/2016.
VERIFICAÇÃO DA EXISTÊNCIA DE OUTROS DÉBITOS
34.  Em atenção ao comando contido no item 9.4 do Acórdão 1772/2017-TCU-Plenário, de relatoria do Exmo. Ministro-Substituto Augusto Sherman Cavalcanti, e em atendimento ao disposto no art. 6º, § 1º, da Instrução Normativa TCU 71/2012, informa-se que não foi constatada a existência de outros débitos imputáveis à responsável arrolada nestes autos em demais processos em tramitação no Tribunal. 
EXAME TÉCNICO
Esgotamento da via administrativa do Ministério da Saúde para ressarcimento do dano
35.  Preliminarmente, oportuno consignar que, nos termos do art. 23, § 1º, do Decreto 7.827/2012, que regulamenta a Lei Complementar 141/2012, e item 9.3.5.2 do Acórdão 1072/2017-TCU-Plenário (relator Min. Bruno Dantas) , foram esgotadas, na via administrativa de controle interno do Ministério da Saúde, as medidas para ressarcimento do dano, conforme notificações à responsável em 22/5/2019 (peça 7) .
Caracterização das irregularidades geradoras do dano ao erário
36.  Extrai-se da situação sintetizada na seção 'histórico' desta instrução que o tomador de contas identificou como ilícito gerador do dano as seguintes irregularidades, o que teria ocasionado um prejuízo de R$ 316.272,05:
36.1.  Irregularidade nas dispensações e/ou na documentação comprobatória de dispensações de medicamentos do Programa Farmácia Popular do Brasil, caracterizada por:
a)   Ocorrência 1: registro de dispensação de medicamentos sem notas fiscais que comprovem a aquisição;
Dispositivos violados:  arts. 23, 39 e 40 da Portaria GM/MS nº 971/2012, vigente de 15/5/2012 a 27/1/2016; 
Responsável: Sra. Karina Goudard da Rocha Catarina, empresária individual, no período de 17/3/2014 a 14/10/2015;
Conduta: não apresentar notas fiscais que comprovem a compra e a existência em estoque dos medicamentos dispensados;
Evidência:  Constatações 455402 e 455404 do Relatório de Auditoria nº 17093 do Denasus (peça 3, p. 6-8) ;
b)   Ocorrência 2: registro de dispensação de medicamentos em nome de pessoas falecidas;
Dispositivos violados: arts. 21 e 23 da Portaria GM/MS nº 971/2012, vigente de 15/5/2012 a 27/1/2016; 
Responsável: Sra. Karina Goudard da Rocha Catarina, empresária individual, no período de 17/3/2014 a 14/10/2015;  
Conduta: realizar a dispensação de medicamentos em nome de pessoas falecidas;
Evidência: Constatação 455406 do Relatório de Auditoria nº 17093 do Denasus (peça 3, p. 8-9) ;
c)   Ocorrência 3: não apresentação de cópia do cupom fiscal, vinculado e/ou receitas médicas solicitados;
Dispositivos violados: arts. 21, 22, 23, 39 e 40 da Portaria GM/MS nº 971/2012, vigente de 15/5/2012 a 27/1/2016; 
Responsável: Sra. Karina Goudard da Rocha Catarina, empresária individual, no período de 17/3/2014 a 14/10/2015;
Condutas: não apresentar as cópias do cupom fiscal, vinculado e/ou receitas médicas solicitados, os quais servem para atestar a legalidade das dispensações realizadas;
Evidência: Constatação 455408 do relatório de auditoria 17093 do Denasus (peça 3, p. 9-10) .
Responsabilização da Pessoa Física dos Empresários Individuais
37.  Nos casos em que o estabelecimento comercial farmacêutico possui a natureza jurídica de empresa individual, o art. 2º do Decreto-Lei 1.706, de 23 de outubro de 1979 esclarece que as empresas individuais se equiparam a pessoa jurídica apenas para fins fiscais. Dessa forma, por não ser efetivamente uma pessoa jurídica, responde apenas a pessoa física do empresário individual.
38.  Nesse sentido se manifestou o Ministro Vital do Rego no voto condutor do Acórdão 4508/2020-TCU-Primeira Câmara:
'19. Não há dúvidas, na jurisprudência desta Corte de Contas, que a empresa individual não tem personalidade diversa e separada do titular, constituindo-se como única pessoa com único patrimônio, tanto assim que é desnecessária a desconsideração da personalidade jurídica para a condenação de responsável empresário individual. Nesse sentido, os Acórdão 2386/2020-TCU-Primeira Câmara (relator Min. Augusto Sherman) , 4.476/2019-TCU-2ª Câmara (Min. Subst. Marcos Bemquerer) , 8.698/2019-TCU-2ª Câmara (relator Min. Aroldo Cedraz) , 3.201/2018-TCU-2ª Câmara (relator Min. Aroldo Cedraz) , 10.922/2016-TCU-2ª Câmara (Min. Subst. André de Carvalho) , 4.784/2014-TCU1ª Câmara (Min. Benjamin Zymler) e 2.737/2013- TCU-Plenário (Rel. Min. José Jorge) , 1.563/2012TCU-Plenário (Min. Subst. Marcos Bemquerer) , dentre outros.'
39.  Esse mesmo entendimento é espelhado na doutrina e jurisprudência pátrias, onde o empresário individual, conquanto esteja inscrito no Cadastro Nacional de Pessoas Jurídicas, não é considerado pessoa jurídica, pois equivale a um comerciante exercendo atos de comércio individualmente. Nesse decisum, ao acatar sugestão do representante do Ministério Público, o relator, ao tempo que destacou que o responsável é a pessoa física, adotou posicionamento no sentido de que todas as referências ao empresário individual no processo trarão o seu CPF e o seu CNPJ.
40.  O caso concreto tratado nesta TCE envolve a empresária individual Sra. Karina Goudard da Rocha Catarina (CPF XXX.169.887-XX, CNPJ 10.339.405/0001-02) .
41.  Considerando os ilícitos acima identificados, a imputação de responsabilidade atende aos pressupostos estabelecidos na jurisprudência desta Corte de Contas. Com efeito, há elementos para individualizar as condutas, o nexo de causalidade entre estas e as irregularidades geradoras do dano, bem como está caracterizada a atuação, no mínimo culposa, da responsável, conforme resumido na matriz de responsabilização anexa a esta instrução e demonstrado na descrição das ocorrências listadas no tópico retro 'Caracterização das Irregularidades Geradoras do Dano ao Erário'.
42.  Encontram-se, dessa forma, elementos probatórios nos autos que autorizam a responsabilização da Sra. Karina Goudard da Rocha Catarina, na condição de empresária individual.
43.  Na seara do Direito Financeiro, é cediço que cabe ao responsável demonstrar, por meio da documentação exigida nos normativos do PFPB, a boa e regular aplicação dos recursos públicos federais geridos no âmbito do referido programa, ainda que tais recursos financeiros lhes tenham sido repassados posteriormente à dispensação dos medicamentos, pois fora feito com base nas informações prestadas pelo estabelecimento comercial farmacêutico à luz das exigências previamente estabelecidas e aceitas pelo ente privado. 
44.  Cabia à responsável comprovar, por meio de documentos hábeis (notas fiscais de entrada, receitas médicas, cupons vinculados, cupons fiscais etc) , que as dispensações de medicamentos respeitaram os normativos do programa.
Citações
45.  Em cumprimento ao Despacho do Secretário da Secex-TCE (peça 30) , foi promovida a citação da responsável por meio do ofício 22106/2020 (peça 32) , tendo tomado ciência no dia 16/7/2020, conforme atesta o AR constante da peça 33.
Da validade das notificações:
46.  Preliminarmente, cumpre tecer breves considerações sobre a forma como são realizadas as comunicações processuais no TCU. A esse respeito, destacam-se o art. 179, do RI/TCU (Resolução 155, de 4/12/2002) e o art. 4º, III, § 1º, da Resolução TCU 170, de 30 de junho de 2004, in verbis:
'Art. 179. A citação, a audiência ou a notificação, bem como a comunicação de diligência, farse-ão:
I - mediante ciência da parte, efetivada por servidor designado, por meio eletrônico, fac-símile, telegrama ou qualquer outra forma, desde que fique confirmada inequivocamente a entrega da comunicação ao destinatário;
II - mediante carta registrada, com aviso de recebimento que comprove a entrega no endereço do destinatário;
III - por edital publicado no Diário Oficial da União, quando o seu destinatário não for localizado
 (...) 
Art. 3º As comunicações serão dirigidas ao responsável, ou ao interessado, ou ao dirigente de órgão ou entidade, ou ao representante legal ou ao procurador constituído nos autos, com poderes expressos no mandato para esse fim, por meio de:
I - correio eletrônico, fac-símile ou telegrama;
II - servidor designado;
III - carta registrada, com aviso de recebimento;
IV - edital publicado no Diário Oficial da União, quando o seu destinatário não for localizado, nas hipóteses em que seja necessário o exercício de defesa.
Art. 4º. Consideram-se entregues as comunicações:
I - efetivadas conforme disposto nos incisos I e II do artigo anterior, mediante confirmação da ciência do destinatário;
II - realizadas na forma prevista no inciso III do artigo anterior, com o retorno do aviso de recebimento, entregue comprovadamente no endereço do destinatário;
III - na data de publicação do edital no Diário Oficial da União, quando realizadas na forma prevista no inciso IV do artigo anterior.
§ 1º O endereço do destinatário deverá ser previamente confirmado mediante consulta aos sistemas disponíveis ao Tribunal ou a outros meios de informação, a qual deverá ser juntada ao respectivo processo. (...) '
47.  Bem se vê, portanto, que a validade da citação via postal não depende de que o aviso de recebimento seja assinado pelo próprio destinatário da comunicação, o que dispensa, no caso em tela, a entrega do AR em 'mãos próprias'. A exigência da norma é no sentido de o Tribunal verificar se a correspondência foi entregue no endereço correto, residindo aqui a necessidade de certeza inequívoca.
48.  Não é outra a orientação da jurisprudência do TCU, conforme se verifica dos julgados a seguir transcritos:
'São válidas as comunicações processuais entregues, mediante carta registrada, no endereço correto do responsável, não havendo necessidade de que o recebimento seja feito por ele próprio'. (Acórdão 3648/2013-TCU-Segunda Câmara, relator ministro José Jorge) ;
'É prescindível a entrega pessoal das comunicações pelo TCU, razão pela qual não há necessidade de que o aviso de recebimento seja assinado pelo próprio destinatário. Entregandose a correspondência no endereço correto do destinatário, presume-se o recebimento da citação.' (Acórdão 1019/2008-TCU-Plenário, relator ministro Benjamin Zymler) ;
'As comunicações do TCU, inclusive as citações, deverão ser realizadas mediante Aviso de Recebimento - AR, via Empresa Brasileira de Correios e Telégrafos, bastando para sua validade que se demonstre que a correspondência foi entregue no endereço correto.' (Acórdão 1526/2007-TCU-Plenário, relator ministro Aroldo Cedraz) .
49.  A validade do critério de comunicação processual do TCU foi referendada pelo Supremo Tribunal Federal, nos termos do julgamento do MS-AgR 25.816/DF, por meio do qual se afirmou a desnecessidade da ciência pessoal do interessado, entendendo-se suficiente a comprovação da entrega do 'AR' no endereço do destinatário:
'Ementa: agravo regimental. Mandado de segurança. Desnecessidade de intimação pessoal das decisões do tribunal de contas da união. art. 179 do regimento interno do TCU. Intimação do ato impugnado por carta registrada, iniciado o prazo do art. 18 da lei nº 1.533/51 da data constante do aviso de recebimento. Decadência reconhecida. Agravo improvido.
O envio de carta registrada com aviso de recebimento está expressamente enumerado entre os meios de comunicação de que dispõe o Tribunal de Contas da União para proceder às suas intimações.
O inciso II do art. 179 do Regimento Interno do TCU é claro ao exigir apenas a comprovação da entrega no endereço do destinatário, bastando o aviso de recebimento simples.'
Da revelia da responsável
50.  No caso vertente, a citação da responsável se deu em endereço proveniente da base de CPFs da Receita Federal, em sistema custodiado pelo TCU. A entrega do ofício citatório nesse endereço ficou comprovada.
51.  Transcorrido o prazo regimental fixado e mantendo-se inertes a aludida responsável, impõe-se que seja considerada revel, dando-se prosseguimento ao processo, de acordo com o art. 12, § 3º, da Lei 8.443/1992.
52.  Nos processos do TCU, a revelia não leva à presunção de que seriam verdadeiras todas as imputações levantadas contra os responsáveis, diferentemente do que ocorre no processo civil, em que a revelia do réu opera a presunção da verdade dos fatos narrados pelo autor (Acórdão 1009/2018-TCU-Plenário, relator: Bruno Dantas; 2369/2013 - TCU - Plenário, relator: Benjamin Zymler e 2449/2013 - TCU - Plenário, relator: Benjamin Zymler) . Dessa forma, a avaliação da responsabilidade do agente não pode prescindir da prova existente no processo ou para ele carreada. 
53.  Ao não apresentar sua defesa, a responsável deixou de produzir prova da regular aplicação dos recursos sob sua responsabilidade, em afronta às normas que impõem aos gestores públicos a obrigação legal de, sempre que demandados pelos órgãos de controle, apresentar os documentos que demonstrem a correta utilização das verbas públicas, a exemplo do contido no art. 93 do Decreto-Lei 200/1967: 'Quem quer que utilize dinheiros públicos terá de justificar seu bom e regular emprego na conformidade das leis, regulamentos e normas emanadas das autoridades administrativas competentes.' 
54.  Mesmo as alegações de defesa não sendo apresentadas, considerando o princípio da verdade real que rege esta Corte, procurou-se buscar, em manifestações da responsável na fase interna desta tomada de contas especial, se havia algum argumento que pudesse ser aproveitado a seu favor. 
55.  Os argumentos apresentados na fase interna (peça 10) não elidem as irregularidades apontadas.
56.  Em se tratando de processo em que a parte interessada não se manifestou acerca das irregularidades imputadas, não há elementos para que se possa efetivamente aferir e reconhecer a ocorrência de boa-fé na conduta da responsável, podendo este Tribunal, desde logo, proferir o julgamento de mérito pela irregularidade das contas, conforme os termos dos §§ 2º e 6º do art. 202 do RI/TCU (Acórdão 2064/2011-TCU-Primeira Câmara (relator: Ubiratan Aguiar) , 6.182/2011-TCU-1ª Câmara (relator: Weder de Oliveira) , 4.072/2010-TCU-1ª Câmara (relator: Valmir Campelo) , 1.189/2009-TCU-1ª Câmara (relator: Marcos Bemquerer) , 731/2008-TCU-Plenário (relator: Aroldo Cedraz) .
57.  Dessa forma, a Sra. Karina Goudard da Rocha (CPF XXX.169.887-XX, CNPJ 10.339.405/0001-02) , deve ser considerada revel, nos termos do art. 12, §3º, da Lei 8.443/1992, devendo as contas serem julgadas irregulares, condenando-a ao débito apurado e aplicando-lhe a multa prevista no art. 57 da Lei 8.443/1992.
Culpabilidade
58.  No âmbito do TCU, é considerado de boa-fé o responsável que, embora tenha concorrido para o dano ao erário ou outra irregularidade, seguiu as normas pertinentes, os preceitos e os princípios do direito. A análise, portanto, é feita sob o ponto de vista objetivo, sem que seja necessária a comprovação de má-fé (dolo) , mas apenas da ausência de boa-fé objetiva (Acórdão 7936/2018-TCU-Segunda Câmara, rel. Min. Augusto Sherman) .
59.  Dessa forma, não é possível atestar a boa-fé da responsável, já que o dano decorreu justamente do descumprimento das normas e princípios do Programa Farmácia Popular do Brasil - PFPB. É possível afirmar que a responsável tinha consciência da ilicitude dos atos, haja vista ter assinado termo de adesão no qual requer a habilitação nas condições estabelecidas pela Portaria que rege o Programa, da qual declarou expressamente estar ciente de todo o conteúdo e exigências, as quais aceitou e se comprometeu a cumprir.
Verificação do Prazo de Prescrição da Pretensão Punitiva
60.  Observa-se não ter ocorrido a prescrição da pretensão punitiva por parte do TCU que, nos termos do entendimento firmado no Acórdão 1441/2016-TCU-Plenário (Rel. Ministro Benjamin Zymler) , subordina-se ao prazo geral de prescrição indicado no art. 205 do Código Civil, qual seja, dez anos contados a partir da data de ocorrência da irregularidade sancionada, nos termos do art. 189 do Código Civil. As irregularidades discutidas nesta TCE ocorreram nos exercícios de 2016 e 2017, bem como houve interrupção do prazo prescricional, em 29/4/2020, em função do ato que determinou a citação (peça 30) , portanto há menos de 10 anos, não restando caracterizada a prescrição da pretensão punitiva.
CONCLUSÃO
61.  Em face da análise promovida na seção 'Exame Técnico', verifica-se que a Sra. Karina Goudard da Rocha não logrou comprovar a boa e regular aplicação dos recursos e, instada a se manifestar, optou pelo silêncio, configurando a revelia, nos termos do §3º, do art. 12, da Lei 8.443/1992. Ademais, inexistem nos autos elementos que demonstrem a boa-fé da responsável ou a ocorrência de outras excludentes de culpabilidade.
62.  Vale ressaltar que a jurisprudência pacífica nesta Corte é no sentido da imprescritibilidade das ações de ressarcimento ao erário (Súmula TCU 282) . Dessa forma, identificado dano ao erário, devese instaurar e julgar o processo de tomada de contas especial para responsabilizar seus agentes causadores, respeitando o direito ao contraditório e à ampla defesa, independentemente de quando ocorreram os atos impugnados.
63.  Verifica-se também que não houve a prescrição da pretensão punitiva, conforme análise já realizada.
64.  Tendo em vista que não constam dos autos elementos que permitam reconhecer a boa-fé da responsável, sugere-se que as suas contas sejam julgadas irregulares, nos termos do art. 202, § 6º, do RI/TCU, com a imputação do débito atualizado monetariamente e acrescido de juros de mora, nos termos do art. 202, §1º do RI/TCU, descontado o valor eventualmente recolhido, com a aplicação da multa prevista no art. 57 da Lei 8.443/1992.
PROPOSTA DE ENCAMINHAMENTO
65.  Diante do exposto, submetem-se os autos à consideração superior, propondo:
a)   considerar revel, para todos os efeitos, a Sra. Karina Goudard da Rocha (CPF XXX.169.887-XX, CNPJ 10.339.405/0001-02) , na condição de empresária individual, dando-se prosseguimento ao processo, nos termos do art. 12, § 3º, da Lei 8.443/1992 c/c o art. 202, § 8º, do RI/TCU;
b)   com fundamento nos arts. 1º, I, 16, III, 'b' e 'c' da Lei 8.443/1992 c/c os arts. 19 e 23, III, da mesma Lei, e com arts. 1º, I, 209, II e III, 210 e 214, III, do RI/TCU, que sejam julgadas irregulares as contas da Sra. Karina Goudard da Rocha (CPF XXX.169.887-XX, CNPJ 10.339.405/0001-02) , na condição de empresária individual, e condená-la ao pagamento das quantias a seguir especificadas, com a fixação do prazo de quinze dias, a contar das notificações, para comprovar, perante o Tribunal (art. 214, III, 'a', do RI/TCU) , o recolhimento das dívidas aos cofres do Fundo Nacional de Saúde, atualizadas monetariamente e acrescidas dos juros de mora, calculados a partir das datas discriminadas, até a data dos recolhimentos, na forma prevista na legislação em vigor, abatendo-se, na oportunidade, os valores já ressarcidos:
	DATA DA OCORRÊNCIA
	VALOR ORIGINAL
 (R$) 
	D/C

	17/3/2014
	26,73
	D

	17/3/2014
	8,40
	D

	16/4/2014
	1174,40
	D

	16/4/2014
	518,66
	D

	16/4/2014
	36,00
	D

	12/5/2014
	13,77
	D

	12/5/2014
	21,60
	D

	30/5/2014
	17,28
	D

	30/5/2014
	13,77
	D

	30/5/2014
	30,00
	D

	30/5/2014
	516,90
	D

	7/7/2014
	59,10
	D

	7/7/2014
	124,90
	D

	7/7/2014
	1947,78
	D

	7/7/2014
	2185,20
	D

	7/7/2014
	51,12
	D

	31/7/2014
	49,80
	D

	31/7/2014
	3069,10
	D

	31/7/2014
	3,60
	D

	1/8/2014
	49,92
	D

	1/8/2014
	4183,33
	D

	1/9/2014
	38,40
	D

	1/9/2014
	4013,20
	D

	1/9/2014
	7,50
	D

	9/9/2014
	52,48
	D

	9/9/2014
	7346,31
	D

	9/9/2014
	127,80
	D

	1/10/2014
	15,60
	D

	1/10/2014
	4093,10
	D

	1/10/2014
	7,50
	D

	2/10/2014
	101,76
	D

	2/10/2014
	8472,77
	D

	2/10/2014
	102,24
	D

	3/11/2014
	40,69
	D

	3/11/2014
	63,60
	D

	3/11/2014
	7,50
	D

	3/11/2014
	102,24
	D

	3/11/2014
	4467,20
	D

	3/11/2014
	10198,41
	D

	19/12/2014
	89,33
	D

	19/12/2014
	102,24
	D

	19/12/2014
	5313,00
	D

	19/12/2014
	10692,38
	D

	19/12/2014
	78,30
	D

	19/12/2014
	3,90
	D

	14/1/2015
	196,52
	D

	14/1/2015
	72,30
	D

	14/1/2015
	6126,30
	D

	14/1/2015
	11780,71
	D

	14/1/2015
	106,68
	D

	14/1/2015
	7,80
	D

	9/2/2015
	95,85
	D

	9/2/2015
	12945,86
	D

	9/2/2015
	126,90
	D

	9/2/2015
	6443,80
	D

	9/2/2015
	27,00
	D

	3/3/2015
	143,12
	D

	3/3/2015
	12219,40
	D

	3/3/2015
	12131,12
	D

	3/3/2015
	81,60
	D

	3/3/2015
	7,80
	D

	2/4/2015
	70,30
	D

	2/4/2015
	11098,72
	D

	2/4/2015
	13176,00
	D

	2/4/2015
	47,80
	D

	2/4/2015
	92,00
	D

	5/5/2015
	100,50
	D

	5/5/2015
	13646,32
	D

	5/5/2015
	16482,30
	D

	5/5/2015
	138,00
	D

	5/5/2015
	7,80
	D

	12/6/2015
	16806,00
	D

	12/6/2015
	311,10
	D

	12/6/2015
	70,20
	D

	15/6/2015
	12672,27
	D

	15/6/2015
	97,80
	D

	15/6/2015
	184,00
	D

	3/7/2015
	252,60
	D

	3/7/2015
	20590,40
	D

	3/7/2015
	129,00
	D

	6/7/2015
	109,62
	D

	6/7/2015
	13196,33
	D

	6/7/2015
	221,04
	D

	5/8/2015
	22116,50
	D

	5/8/2015
	407,40
	D

	5/8/2015
	149,10
	D

	6/8/2015
	14087,29
	D

	6/8/2015
	156,27
	D

	6/8/2015
	267,04
	D

	31/8/2015
	7007,66
	D

	31/8/2015
	58,20
	D

	31/8/2015
	9876,10
	D

	31/8/2015
	62,10
	D

	31/8/2015
	14,04
	D

	14/10/2015
	5652,70
	D

	14/10/2015
	51,12
	D

	14/10/2015
	4714,86
	D

c)   aplicar à Sra. Karina Goudard da Rocha (CPF XXX.169.887-XX) a multa prevista no art. 57 da Lei 8.443/1992 c/c o art. 267 do RI/TCU, com a fixação do prazo de quinze dias, a contar das notificações, para comprovar, perante o Tribunal (art. 214, III, 'a', do RI/TCU) , o recolhimento das dívidas aos cofres do Tesouro Nacional, atualizadas monetariamente desde a data do acórdão até a dos efetivos recolhimentos, se forem pagas após o vencimento, na forma da legislação em vigor;
d)   autorizar, desde logo, nos termos do art. 28, II, da Lei 8.443/1992, a cobrança judicial das dívidas, caso não atendidas as notificações;
e)   autorizar, desde logo, com fundamento no art. 26, da Lei 8.443/1992 c/c o art. 217, do RI/TCU, caso seja do interesse da responsável, o parcelamento das dívidas em até 36 parcelas, incidindo, sobre cada uma, os encargos legais devidos, sem prejuízo de alertá-la de que, caso opte por essa forma de pagamento, a falta de comprovação do recolhimento de qualquer parcela implicará o vencimento antecipado do saldo devedor, nos termos do art. 26, parágrafo único, e 59, da Lei 8.443/1992 c/c o art. 217, § 2º, do RI/TCU;
f)   encaminhar cópia da deliberação ao Procurador-Chefe da Procuradoria da República no Rio de Janeiro, nos termos do § 3º do art. 16 da Lei 8.443/1992 c/c o § 7º do art. 209 do RI/TCU, para adoção das medidas cabíveis; e comunicar-lhe que o relatório e o voto que a fundamentarem podem ser acessados por meio do endereço eletrônico www.tcu.gov.br/acordaos e que, caso haja interesse, o Tribunal pode enviar-lhe cópia desses documentos sem qualquer custo."
O MP/TCU, representado pelo subprocurador-geral Lucas Rocha Furtado, manifestou-se de acordo com a proposta da unidade instrutiva[footnoteRef:3]. [3:  Peça 38.] 
É o relatório.

não há.

Subprocurador-Geral Lucas Rocha Furtado.

TOMADA DE CONTAS ESPECIAL. FUNDO NACIONAL DE SAÚDE (FNS). PROGRAMA FARMÁCIA POPULAR DO BRASIL - AQUI TEM FARMÁCIA POPULAR (PFPB). IRREGULARIDADES RELACIONADAS À AQUISIÇÃO E DISPENSAÇÃO DE MEDICAMENTOS. CITAÇÃO. REVELIA. CONTAS IRREGULARES. DÉBITO. MULTA. COMUNICAÇÕES.

TOMADA DE CONTAS ESPECIAL (TCE)

Secretaria de Controle Externo de Tomada de Contas Especial (Secex-TCE).

Trata-se de tomada de contas especial instaurada pelo Fundo Nacional de Saúde (FNS) em desfavor da empresária individual Karina Goudard da Rocha Catarina, em razão da aplicação irregular de recursos federais do Sistema Único de Saúde (SUS) no âmbito do Programa Farmácia Popular do Brasil - Aqui Tem Farmácia Popular (PFPB) , no período de março de 2014 a outubro de 2015.
Após a realização de auditoria entre outubro de 2016 e fevereiro de 2017, por parte do Departamento Nacional de Auditoria do SUS (Denasus) , foi apurado dano de R$ 316.272,05, em valores históricos, aos cofres do FNS[footnoteRef:2]. [2:  Peça 3, p. 11.] 
As irregularidades constatadas qualificadas como infringências a diversos normativos relacionados ao programa e respectivos débitos foram os seguintes:
registro de dispensação de medicamentos sem notas fiscais que comprovassem a aquisição (R$ 309.322,60) ;
registro de dispensação de medicamentos em nome de pessoas falecidas (R$ 2.286,01) ;
não apresentação de cópia dos cupons fiscais vinculados às receitas médicas solicitadas (R$ 4.663,44) .
O tomador de contas especial chegou às mesmas conclusões do Denasus[footnoteRef:3], responsabilizando pelas irregularidades/débitos a empresária individual Karina Goudard da Rocha Catarina. O órgão de controle interno anuiu às referidas conclusões[footnoteRef:4]. [3:  Relatório completo do tomador de contas especial 356/2019 (peça 20) .]  [4:  Peças 23-25.] 
No âmbito do Tribunal, devidamente citada, a responsável permaneceu silente, impondo-se considerá-la revel[footnoteRef:5]. [5:  Peças 32-33.] 
Diante da ausência, nos autos, de elementos que pudessem elidir as irregularidades apontadas, a Secretaria de Controle Externo de Tomada de Contas Especial (Secex-TCE) propôs, em pareceres uniformes, essencialmente, que as contas da responsável fossem julgadas irregulares, atribuindo-lhe o débito apurado, bem como a aplicação da sanção prevista no art. 57 da Lei 8.443/1992[footnoteRef:6]. [6:  Peça 35-37.] 
O representante do MP/TCU, subprocurador-geral Lucas Rocha Furtado, endossou o encaminhamento proposto[footnoteRef:7]. [7:  Peça 38.] 
II
Cumpre destacar que a modalidade Aqui Tem Farmácia Popular do Programa Farmácia Popular tem natureza convenial, conforme as Portarias GM/MS 184/2011, GM/MS 971/2012, GM/MS 111/2016 e a Portaria de Consolidação GM/MS 5/2017, assim como a jurisprudência desta Corte[footnoteRef:8]. Disso resulta a responsabilidade dos partícipes em prestar contas a este Tribunal. [8:  Vide Acórdão 5259/2018-TCU-Primeira Câmara, relator ministro Vital do Rêgo.] 
Assim, recai sobre a responsável a obrigação de demonstrar que os recursos federais recebidos foram utilizados na finalidade prevista. Ao não cumprir com a obrigação de comprovar a boa e regular aplicação dos recursos repassados, não cumpriu o dever expresso no parágrafo único do art. 70 da Constituição Federal.
Conforme ressaltado pela unidade instrutiva, nos casos em que o estabelecimento comercial farmacêutico possui a natureza jurídica de empresa individual, a referida entidade se equipara à pessoa jurídica apenas para fins fiscais, conforme art. 2º do Decreto-Lei 1.706/1979. Dessa forma, por não ser efetivamente uma pessoa jurídica, responde apenas a pessoa física da empresária individual, não havendo a necessidade da desconsideração da personalidade jurídica[footnoteRef:9]. [9:  Vide, nesse sentido, os Acórdão 4508/2020-TCU-Primeira Câmara (relator ministro Vital do Rêgo) , 2386/2020-TCU-1ª Câmara (relator ministro Augusto Sherman) , 4476/2019-TCU-2ª Câmara (relator ministro Marcos Bemquerer) , 8698/2019-TCU-2ª Câmara (relator ministro Aroldo Cedraz) , 3201/2018-TCU-2ª Câmara (relator ministro Aroldo Cedraz) , 10922/2016-TCU-2ª Câmara (relator ministro André de Carvalho) , 4784/2014-TCU1ª Câmara (relator ministro Benjamin Zymler) , 2737/2013- TCU-Plenário (relator ministro José Jorge) , 1563/2012-TCU-Plenário (relator ministro Marcos Bemquerer) , entre outros.] 
Diante das constatações, o Denasus deu oportunidade de defesa à responsável[footnoteRef:10]. No entanto, as justificativas apresentadas não foram acatadas[footnoteRef:11]. [10:  Peça 6.]  [11:  Relatório completo do tomador de contas especial 356/2019 (peça 20) .] 
Não havendo nos autos elementos que possam comprovar a boa e regular aplicação dos recursos impugnados, impõe-se condenar a empresária individual Karina Goudard da Rocha Catarina a ressarcir o erário federal e, em conformidade com o art. 16, III, "b" e "c", da Lei 8.443/1992, julgar irregulares suas contas.
Considerando os critérios definidos no Acórdão 1441/2016-TCU-Plenário, não ocorreu a prescrição da pretensão punitiva no presente caso. Dessa forma, cabe a aplicação da multa prevista no art. 57 da Lei 8.443/1992, em valor proporcional ao dano atribuído à responsável.
Diante do exposto, manifesto-me pela aprovação do acórdão que ora submeto à apreciação deste Colegiado.
***
TCU, Sala das Sessões Ministro Luciano Brandão Alves de Souza, em 24 de novembro de 2020.
Weder de Oliveira
Relator